【裁判字號】    96,訴,906
【裁判日期】    970403
【裁判案由】    毒品危害防制條例等
【裁判全文】
臺灣板橋地方法院刑事判決               96年度訴字第906號
公  訴  人  臺灣板橋地方法院檢察署檢察官
被      告  庚○○
                    （因另案於臺灣桃園女子監獄執行）
            己○○
                      之1
                    （因另案於臺灣臺北監獄臺北分監執行）
共      同
選任辯護人  沙洪律師
上列被告因毒品危害防制條例等案件，經檢察官提起公訴（95年
度偵字第15185 號），本院判決如下：
    主  文
庚○○未經許可，持有可發射子彈具殺傷力之改造槍枝，處有期
徒刑參年拾月，併科罰金新臺幣參萬元，罰金如易服勞役，以新
臺幣壹仟元折算壹日，扣案如附表一編號1 所示之物沒收；又持
有第二級毒品，處有期徒刑肆月，減為有期徒刑貳月，扣案如附
表一編號2 所示之物均沒收銷燬之；又販賣第一級毒品，處有期
徒刑拾貳年，犯罪所得財物新臺幣參仟元沒收，如全部或一部不
能沒收時，以其財產抵償之；應執行有期徒刑拾伍年陸月，併科
罰金新臺幣參萬元，罰金如易服勞役，以新臺幣壹仟元折算壹日
，扣案如附表一編號1 所示之物沒收、如附表一編號2 所示之物
均沒收銷燬之，犯罪所得財物新臺幣參仟元沒收，如全部或一部
不能沒收時，以其財產抵償之。其餘被訴部分無罪。
己○○無罪。
    事  實
一、庚○○明知不得非法持有具有殺傷力之槍枝及子彈，竟未經
    許可，於不詳時間，以不詳方法取得如附表一編號1 所示可
    發射子彈具有殺傷力之改造槍枝1 枝（含彈匣1 個，槍枝管
    制編號：0000000000）及具有殺傷力之子彈3 顆後，即未經
    許可藏放在臺北縣土城市○○路483 巷13弄48號其住處房間
    內，並繼續持有至95年2 月28日上午10時許為警查獲時止。
二、庚○○明知大麻係毒品危害防制條例列管之第二級毒品，不
    得非法持有，竟於93年間某日，以不詳方法取得如附表一編
    號2 所示大麻4 包（共淨重0.74公克）後，即未經許可放置
    在上址住處房間內，迄95年2 月28日上午10時許為警查獲時
    止。
三、庚○○（綽號小清）意圖營利，基於販賣第一級毒品海洛因
    之犯意，先向其朋友即綽號「紅茶」之成年人乙○○表示其
    在販賣海洛因，乙○○因此於95年2 月20日晚上8 時許，以
    其使用之0000000000號行動電話與庚○○所使用之00000000
    00號行動電話聯絡，乙○○在電話中表示欲向庚○○購買新
    臺幣（下同）3,000 元之海洛因，並相約於同日晚上9 時許
    在臺北縣土城市○○路附近某巷口見面交易，嗣乙○○於同
    日晚上8 時55分許到達上述約定地點並當場交付3,000 元現
    金與庚○○，庚○○同時交付海洛因1 包（實際重量不詳）
    與乙○○。
四、嗣於95年2 月28日上午10時許（起訴書誤載為下午5 時30分
    許），警方持搜索票在臺北縣土城市○○路483 巷13弄48號
    庚○○住處房間內扣得如附表一所示之槍枝及大麻，暨具有
    殺傷力之子彈3 顆（另扣得不具殺傷力之子彈4 顆）等物。
五、案經內政部警政署航空警察局移送臺灣桃園地方法院檢察署
    呈請臺灣高等法院檢察署檢察長令轉臺灣板橋地方法院檢察
    署檢察官偵查起訴。
    理  由
壹、有罪部分：
  一、程序方面：
    (一)、按被告以外之人於審判外之言詞或書面陳述，除法律有
        規定者外，不得作為證據，刑事訴訟法第159條第1 項
        定有明文，此乃傳聞證據之法則。次按傳聞法則之重要
        理論依據，在於傳聞證據未經當事人之反對詰問予以核
        實，乃予排斥，惟若當事人已放棄對原供述人之反對詰
        問權，於法院審判時表明同意該等傳聞證據可作為證據
        ，基於證據資料愈豐富，愈有助於真實發現之理念，並
        貫徹刑事訴訟法修法加重當事人進行主義之精神，確認
        當事人對於證據能力有處分權之制度，傳聞證據經當事
        人同意作為證據，法院認為適當者，亦得為證據。另當
        事人於調查證據時，對於傳聞證據表示「沒有意見」、
        「對於證據調查無意見」，而未於言詞辯論終結前聲明
        異議，應視為已有將該等傳聞證據採為證據之同意，刑
        事訴訟法第159條之5 亦規定甚明。
    (二)、被告庚○○及其選任辯護人於本院準備程序及審理時已
        表明對於證人甲○○於偵查中之證言及附表二所示通訊
        監察譯文之證據能力均無意見，且於言詞辯論終結前迄
        未聲明異議，依刑事訴訟法第159 條之5 第2 項規定，
        視為已同意上開證言及通訊監察譯文具有證據能力，可
        作為證據，本院審酌上開證據均非違法取得，亦無證明
        力明顯過低之情形，均得採為證據。
  二、實體方面：
    (一)、犯罪事實之認定：
      １、關於非法持有槍枝及子彈部分：
        (1)、訊據被告庚○○固坦承：警方於上址伊住處房間內
            扣得前揭槍枝及子彈等情不諱，惟矢口否認有非法
            持有具殺傷力之槍枝及子彈犯行，並辯稱：扣案之
            槍彈係警察查獲後，伊才知道是別人掉在伊那裡的
            云云。經查：警方於被告庚○○之上開住處房間內
            扣得之槍枝1 枝及子彈7 顆，經內政部警政署刑事
            警察局以性能檢驗法及試射法鑑定結果，認為被告
            庚○○所持有如附表一編號1 所示之槍枝（含彈匣
            1 個）1 枝，係由仿WALTHER 廠PPK/S 型半自動手
            槍製造之槍枝，換裝土造金屬槍管而成，機械性能
            良好，可擊發適用之子彈、具有殺傷力，而扣案之
            子彈7 顆，經實際試射結果，其中3 顆可擊發而具
            有殺傷力，另外4 顆無法擊發或發射動能不足而均
            無殺傷力，有該局95年3 月22日刑鑑字第09500326
            34號槍彈鑑定書1 份及該局96年7 月4 日刑鑑字第
            0960096975號函1 紙附卷可稽，足認如附表一編號
            1 所示槍枝1 枝及上開子彈3 顆均具有殺傷力。
        (2)、被告庚○○於警詢及偵查中供稱：「95.02.21日03
            時20分42秒綽號『無牙』之甲○○以行動電話0000
            000000撥打妳的0000000000告知妳世輝被抓，妳回
            答我知道，他並交代妳那台『車』記得藏好，那台
            『車』是否就是警方於95.02.28日在妳房間搜索查
            獲之槍枝？）是的。」（見95年度偵字第8217號偵
            卷第6 頁、第159 頁），證人甲○○於95年4 月12
            日檢察官偵查中亦具結證稱：「（問：潘〔指潘世
            輝〕在2 月被抓時你有無打電話給羅〔指庚○○〕
            ，要他把那台車藏好，那台車是指槍？）是，我怕
            他出事，要他藏好。」（見上開偵卷第147 頁），
            堪認被告庚○○早已知悉上開槍枝及子彈具有殺傷
            力而仍持有之。
        (3)、被告庚○○於95年3 月6 日警詢時陳稱：「改造槍
            枝及子彈是綽號『無牙』之男子所有。」、「無牙
            於95年2 月中旬在台北縣樹林保安街交給我的。他
            只告訴我東西先放在我這，並無告訴我用途。」、
            「（問：現在警方提供甲○○（男、61年11月22日
            生、身分證字號：Ｚ000000000）之刑案相片影本供
            妳指認，是否為將改造槍枝及子彈交付給妳保管之
            無牙？）是的。」（見95年度偵字第8217號偵卷第
            3 頁），嗣於95年4 月28日檢察官偵查中改稱：「
            槍是我以前男友華屏亞的。」、「他在90年左右住
            我家，我後來發現他放的，正確時間我忘了。」（
            見上開偵卷第159 頁），又於本院準備程序改稱：
            扣案之槍彈係吳弘毅在95年農曆春節前後攜至伊住
            處，離去時留置在伊住處，伊初以為係玩具手槍而
            不以為意，將之放置於衣櫥上層，伊不知槍枝具有
            殺傷力，亦不知槍枝內具有子彈云云（見本院96年
            4 月23日準備程序筆錄第3 頁及96年4 月12日刑事
            答辯暨調查證據聲請狀第3 頁），其後於本院審理
            時再改稱：扣案槍彈是警察查獲後，伊才知道是別
            人掉在我那裡的云云（見本院97年3 月20日審判筆
            錄第5 頁）。被告庚○○對於何時、何地、自何處
            取得扣案之槍枝及子彈或是否知悉持有槍彈，供詞
            反反覆覆，前後矛盾，顯見被告庚○○所辯應係畏
            罪卸責之詞，不足採信。本案被告庚○○始終不肯
            坦白供述上開槍彈之真實來源及取得之時間，因此
            本案僅能認定其係於不詳時間、以不詳方法取得上
            開槍彈。
      ２、關於非法持有大麻部分：
          被告庚○○於本院審理時坦承自93年間起非法持有上
          開大麻4 包等情不諱（見95年度偵字第8217號偵卷第
          3 頁、本院96年4 月23日準備程序筆錄第3 頁及97年
          3 月20日審判筆錄第23頁），且警方於95年2 月28日
          在上開被告庚○○住處房間內扣得如附表一編號2所
          示煙草4 包，經法務部調查局鑑定結果，均含大麻成
          分，共計淨重0.74公克，亦有該局95年5 月8 日調科
          壹字第080011102 號鑑定通知書1 紙附卷可資佐證（
          見上開偵卷第194之1頁）。是被告庚○○之自白與事
          實相符，此部分事證明確，洵堪認定。
      ３、關於販賣海洛因部分：
        (1)、訊據被告庚○○矢口否認有販賣海洛因與乙○○之
            犯行，並辯稱：如附表二所示通訊監察譯文之對話
            內容，並不是談論毒品交易，伊未曾交付毒品與張
            格禎云云。惟查，上揭被告庚○○販賣海洛因與張
            格禎之事實，業據證人乙○○於本院審理時具結證
            述明確（見本院97年1 月17日審判筆錄第4 頁至第
            6 頁），並有如附表二所示通譯監察譯文在卷可憑
            （見95年度偵字第8217號偵卷第89頁），被告羅蓮
            清於本院審理時亦坦承：如附表二所示通訊監察譯
            文係伊與綽號「紅茶」之男子對話內容等情不諱（
            見本院97年3 月20日審判筆錄第7 頁）；又警方於
            95年2 月28日在被告庚○○住處扣得其持有之白粉
            19包，經法務部調查局鑑定結果，均含海洛因成分
            ，合計淨重12.5公克，純質淨重1.68公克，有該局
            95年5 月18日調科壹字第080011101 號鑑定通知書
            影本1 紙附卷可憑（見上開偵卷第194 頁），雖然
            無積極證據足資認定該海洛因係被告庚○○意圖販
            賣所持有或販入並出售與乙○○後剩餘之毒品，惟
            足以證明被告庚○○確有管道可以取得海洛因後轉
            賣予乙○○，亦可間接佐證證人乙○○之證言具有
            真實性。此部分亦事證明確，堪以認定。
        (2)、被告庚○○於警詢時辯稱：如附表二所示通話內容
            ，係伊拿3 張CD給紅茶云云（見95年度偵字第8217
            號偵卷第9 頁背面）。惟附表二所示通訊監察譯文
            之通話內容所稱「三張」係指3,000 元，所謂「拿
            東西」係指購買海洛因，已據證人乙○○於本院審
            理時具結證述明確。觀諸該通訊監察譯文之對話內
            容，被告庚○○與乙○○間頗有默契，於交談時均
            以暗語為之，與一般人談話方式迥然有異，顯係從
            事毒品交易。足見被告庚○○之上開辯解，應係畏
            罪卸責之詞，不足採信。
        (3)、因被告庚○○否認有販賣海洛因予乙○○之犯行，
            致無法查知其販賣海洛因之利得，惟按販賣海洛因
            係政府嚴予查緝之違法行為，且毒品可任意分裝或
            增減其分量，而每次買賣之價量，亦隨時隨雙方關
            係之深淺、當時之資力、需求程度及對行情之認知
            等因素，機動的調整，因之販賣之利得，除經被告
            坦承犯行，或帳冊價量均記載明確外，委難查得實
            情，是縱未確切查得販賣賺取之實際差價，但除別
            有事證，足認係按同一價格轉讓，確未牟利之情形
            外，尚難執此認非法販賣之事證有所不足，致知過
            坦承者難辭重典，飾詞否認者反得逞僥倖，而失情
            理之平；且海洛因之價格不低，取得不易，為販賣
            之不法行為者，苟無利可圖，應無甘冒重典，平白
            無端義務為該買賣之行為，是其販入之價格必較售
            出之價格低廉，而有從中賺取買賣差價牟利之意圖
            及事實，應屬符合論理法則，且不違背社會通常經
            驗之合理判斷（參考最高法院97年度台上字第194
            號判決意旨）。況被告庚○○與乙○○之間並無深
            厚交情，又無親屬關係，其茍無利得，豈有甘冒重
            典，而以原價出賣海洛因予乙○○之理，衡諸常理
            ，被告庚○○販賣海洛因與乙○○，從中賺取差價
            牟利之營利意圖，亦堪認定。
    (二)、論罪科刑之法律適用：
      １、新舊法律之比較適用：
          查被告庚○○行為後，刑法部分條文業於94年2 月2
          日經總統以華總一義字第09400014901號令修正公布
          ，並於95年7 月1 日施行。按「行為後法律有變更者
          ，適用行為時之法律，但行為後之法律有利於行為人
          者，適用最有利於行為人之法律。」修正後刑法第2
          條第1項定有明文。此條規定係規範行為後法律變更
          所生新舊法律比較適用之準據法，本身尚無新舊法比
          較之問題，於新法施行後，應一律適用新法第2 條第
          1 項之規定，為「從舊從輕」之比較。再按本次法律
          變更，比較時應就罪刑有關之共犯、未遂犯、想像競
          合犯、牽連犯、連續犯、結合犯，以及累犯加重、自
          首減輕暨其他法定加減原因（如身分加減）與加減例
          等一切情形，綜其全部罪刑之結果而為比較，並為整
          體之適用，不能割裂而分別適用有利之條文（最高法
          院95年5 月23日95年度第8 次刑庭會議決議參照）。
          茲就本件新舊法比較結果說明如下：
        (1)、罰金最低數額之比較：
            修正前刑法第33條第5 款規定：「罰金：（銀元）
            1 元以上」，而銀元與新臺幣間之折算，依現行法
            規所定貨幣單位折算新臺幣條例規定，以銀元1 元
            折算新臺幣3 元；修正後刑法第33條第5 款則規定
            ：「罰金：新臺幣1,000 元以上，以百元計算之」
            ；經比較修正前、後之規定，修正後刑法第33條第
            5 款所定罰金之最低數額，較之修正前提高，自以
            修正前刑法第33條第5 款規定有利於被告。
        (2)、無期徒刑減輕之比較：
            修正前刑法第65條第2 項規定：「無期徒刑減輕者
            ，為7 年以上有期徒刑。」修正後同條項則規定：
            「無期徒刑減輕者，為20年以下15年以上有期徒刑
            。」修正後刑法第65條第2 項規定將無期徒刑減輕
            後之有期徒刑刑期提高，自以修正前刑法第65條第
            2 項規定有利於被告。
        (3)、定應執行刑之比較：
            修正前刑法第51條規定：「數罪併罰，分別宣告其
            罪之刑，依左列各款定其應執行者：．．．」其中
            第5 款規定：「宣告多數有期徒刑者，於各刑中之
            最長期以上，各刑合併之刑期以下，定其刑期。但
            不得逾20年。」修正後刑法第51條第5 款規定：「
            宣告多數有期徒刑者，於各刑中之最長期以上，各
            刑合併之刑期以下，定其刑期。但不得逾30年。」
            比較新舊法之結果，以舊法規定之定應執行刑之上
            限為20年，對被告為有利，
        (4)、綜合全部罪刑比較之結果：
            綜合全部罪刑之結果而為比較，本件被告庚○○所
            犯之罪，應以修正前之刑法對被告有利；從而，本
            件應適用修正前之刑法即被告庚○○行為時之刑法
            論處。
      ２、核被告庚○○未經許可持有具殺傷力之改造槍枝及子
          彈之行為，係犯槍砲彈藥刀械管制條例第8 條第4 項
          之未經許可持有可發射子彈具有殺傷力之槍枝罪及同
          條例第12條第4 項之未經許可持有子彈罪。被告羅蓮
          清係以一行為同時觸犯上開2 罪，為想像競合犯，應
          依刑法第55條規定，從一重之未經許可持有可發射子
          彈具有殺傷力之槍枝罪處斷。次按持有，係將物品置
          於自己實力支配之下；未經許可持有手槍，其持有之
          繼續，為行為之繼續，亦即一經持有手槍，罪已成立
          ，但其完結須繼續至持有行為終了時為止，附此敘明
          。
      ３、按大麻係毒品危害防制條例第2 條第2 項第2 款規定
          之第二級毒品。核被告庚○○非法持有大麻之行為，
          係犯毒品危害防制條例第11條第2 項之持有第二級毒
          品罪。
      ４、被告庚○○意圖營利，販賣海洛因與乙○○之行為，
          係犯毒品危害防制條例第4 條第1 項之販賣第一級毒
          品罪；其販賣前持有海洛因之低度行為，為販賣之高
          度行為所吸收，不另論罪。起訴書犯罪事實欄第三段
          已載明被告庚○○係意圖營利，基於販賣第一級毒品
          海洛因之犯意，將海洛因販賣予他人，然其所犯法條
          欄竟論被告以毒品危害防制條例第5 條第1 項之意圖
          販賣而持有第一級毒品罪嫌云云，前後矛盾，顯有未
          洽，惟其基本社會事實同一，自應就起訴之犯罪事實
          ，變更檢察官所引應適用之法條。又被告庚○○所販
          賣之海洛因數量甚微，犯罪所得僅3,000 元，其犯罪
          情節與一般多次、大量出售海洛因，以賺取巨額價差
          者，顯然有別，其所觸犯之上開罪名係法定刑為死刑
          或無期徒刑之重典，法重而情輕，其犯罪情狀顯可憫
          恕，如科以最低度刑仍嫌過重，爰依刑法第59條規定
          酌減其刑。
      ５、被告庚○○所犯上開未經許可持有改造槍枝罪、持有
          第二級毒品罪及販賣第一級毒品罪，犯意各別、行為
          互殊，應分論併罰。爰審酌被告庚○○非法持有具殺
          傷力之上開改造槍枝及子彈，雖未持以犯罪，惟對社
          會治安及他人安全造成潛在之危害性，其持有之大麻
          共計淨重僅0.74公克，其販賣海洛因之行為對社會秩
          序及購買毒品者身心健康所生危害之程度尚非嚴重，
          兼衡其有施用毒品經觀察勒戒、強制戒治之紀錄（見
          卷附臺灣高等法院被告前案紀錄表），素行尚非良好
          ，及其犯罪之動機、目的、手段及犯後對於持有槍彈
          及販賣海洛因部分均飾詞圖卸刑責，僅坦承持有大麻
          ，且對扣案槍彈之來源供詞反覆，致甲○○遭臺灣板
          橋地方法院檢察署檢察官偵查後始以罪嫌不足處分不
          起訴確定，虛耗有限之司法資源等一切情狀，分別量
          處如主文第一項所示之刑。又被告庚○○行為後，刑
          法第42條有關罰金易服勞役之規定亦於94年2 月2 日
          修正公佈，自95年7 月1 日施行，修正前即被告行為
          時之刑法第42條第2 項前段規定：「易服勞役以1 元
          以上3 元以下折算1 日。」又易服勞役折算標準，依
          修正前罰金罰鍰提高標準條例第2 條前段規定，就其
          原定數額提高為100 倍折算1 日，則被告庚○○行為
          時之易服勞役折算標準，應以銀元300 元即新臺幣90
          0 元折算1 日。而修正後刑法第42條第3 項前段規定
          ：「易服勞役以新臺幣1,000 元、2,000 元或3,000
          元折算1 日。」比較修正前後之易服勞役折算標準，
          以修正後之規定，較有利於被告庚○○，自應依刑法
          第2 條第1 項後段規定，適用修正後之刑法第42條第
          3 項前段規定，就上開併科罰金部分定其易服勞役之
          折算標準。又被告庚○○所犯持有第二級毒品大麻罪
          ，其犯罪時間係在96年4 月24日前，合於中華民國96
          年罪犯減刑條例所列減刑要件，應減其宣告刑2 分之
          1 ，並依同條例第11條及修正前刑法第51條第5 款規
          定就減得之刑與上開不應減刑之罪合併定其應執行之
          刑。
      ６、扣案如附表一編號1 所示槍枝1 枝（含彈匣1 個）係
          屬違禁物，應依刑法第38條第1 項第1 款規定宣告沒
          收；扣案之大麻係當場查獲之毒品，因大麻難以與其
          包裝袋完全析離，如將包裝袋內之大麻傾倒釋出後，
          該包裝袋仍會有微量毒品成分殘留（參考法務部調查
          局94年4 月12日調科壹字第0940011474 0號函），因
          此扣案之大麻4 包（共淨重0.74公克，空包裝袋總重
          0.96公克），均應依毒品危害防制條例第18條第1項
          前段規定宣告沒收銷燬之。又被告庚○○販賣海洛因
          之所得3,000 元，應依毒品危害防制條例第19條第1
          項規定宣告沒收，如全部或一部不能沒收時，應以其
          財產抵償之。至於扣案具有殺傷力之子彈3 顆，均經
          刑事警察局於鑑定時試射擊發，已不具殺傷力，喪失
          違禁物之性質，爰不宣告沒收。
      ７、第按沒收係附隨於主刑，必該沒收物品與其所宣告主
          刑，具有關連性，方能諭知沒收（最高法院87年度臺
          上字第1678號判決意旨參照）。查本案被告庚○○經
          檢察官起訴並經本院論罪科刑之犯行，除未經許可持
          有改造槍枝罪、持有第二級毒品大麻罪外，僅有販賣
          第一級毒品與乙○○之罪，而警方於95年2 月28日在
          庚○○之上址住處房間內，扣得之海洛因19包（共淨
          重12.5公克，純質淨重1.68公克）、甲基安非他命3
          包（共淨重4.3公克）、摻有海洛因之香煙1支、電子
          磅秤1台、毒品分裝袋1批、注射針筒6支等物，另於
          95年4月23日下午5時許，在桃園縣龜山鄉○○路○段
          253號前，查獲己○○並扣得海洛因2包（共淨重2.71
          公克）、安非他命1包（毛重16.5公克）及電子磅秤1
          台等物，訊據被告庚○○堅決否認扣案之上開物品與
          其販賣海洛因予乙○○之犯行有關，並陳稱：警方在
          伊住處扣得之上開甲基安非他命、海洛因、電子磅秤
          及分裝袋、注射針筒等物，均係伊因施用甲基安非他
          命及海洛因所持有之物等語，查無積極證據足資證明
          扣案之上開物品係被告庚○○供犯販賣第一級毒品與
          乙○○罪而持有之物，是上開物品皆與本案宣告之主
          刑無關連性，揆諸前揭說明，尚不得於本件判決併予
          宣告沒收，應由檢察官另行依法處理，附此敘明。
貳、無罪與不另為無罪諭知部分：
  一、公訴意旨略以︰被告庚○○與己○○係男女朋友關係，其
      2 人共同基於販賣第一、二級毒品之概括犯意聯絡，自95
      年1 月間某日起至95年2 月間某日之期間內，由己○○以
      不詳價格販入海洛因、安非他命後，除少部分供彼二人施
      用外，餘則由己○○以其使用之0000000000號，庚○○以
      其使用之0000000000號、0000000000號等行動電話，對外
      聯絡，販賣予不特定人，並因而意圖販賣而持有扣案之下
      列海洛因、安非他命；嗣於95年2 月28日下午5 時30分許
      ，在庚○○之上址住處房間內，為警搜索扣得海洛因19包
      （共淨重12.5公克，純質淨重1.68公克）、甲基安非他命
      3包（共淨重4.3公克）、摻有海洛因之香煙1支、電子磅
      秤1台、毒品分裝袋1批、注射針筒6支等物，另於95年4月
      23日下午5時許，在桃園縣龜山鄉○○路○段253號前，查
      獲己○○並扣得海洛因2包（毛重3. 2公克，共淨重2.71
      公克）、安非他命1包（毛重16.5公克）及電子磅秤1台等
      物。因認被告己○○、庚○○均涉犯毒品危害防制條例第
      5條第1項、第2項之意圖販賣而持有第一級海洛因及第二
      級毒品安非他命罪嫌云云。
  二、程序方面：
      按刑事訴訟法第159 條之3 規定：「被告以外之人於審判
      中有下列情形之一，其於檢察事務官、司法警察官或司法
      警察調查中所為之陳述，經證明具有可信之特別情況，且
      為證明犯罪事實之存否所必要者，得為證據：一、死亡者
      。二、身心障礙致記憶喪失或無法陳述者。三、滯留國外
      或所在不明而無法傳喚或傳喚不到者。四、到庭後無正當
      理由拒絕陳述者。」其立法意旨係以被告以外之人發生事
      實上無從為直接審理之原因，而其於檢察事務官、司法警
      察（官）調查中所為之陳述，係在可信之特別情況下所為
      ，且為證明犯罪事實之存否所必要者，為求實體真實發現
      之訴訟目的，故例外承認該等審判外之陳述，亦得為證據
      。本件檢察官於本院審理時提出證人戊○○、丁○○、丙○○於檢察事務官調查中所為之陳述及錄音光碟2 片，查
      證人戊○○、丁○○、丙○○雖經本院傳拘無著，惟檢察
      事務官調查時未給予被告2 人在場詰問或與上開3 位證人
      對質之機會，且該3 位證人均未具結，是其3 人之證言均
      無可信之特別情況，況且證人戊○○未指述曾向被告2 人
      購買毒品，證人丁○○未指述曾向被告庚○○購買毒品，
      是其3人之證言應無證據能力。
  三、實體方面：
    (一)、公訴人認被告庚○○、己○○涉犯上開罪嫌，主要係以
        (1)扣案之上開毒品、電子磅秤、分裝袋等物，(2)法務部
        調查局（庚○○持有之海洛因）鑑定通知書1 份，(3)行
        政院衛生署管制藥品管理局出具之（庚○○持有之甲基
        安非他命）鑑定書1 份，(4)臺灣桃園地方法院檢察署通
        訊監察書、監聽譯文及行動電話租用人身分資料，(5)法
        務部調查局（己○○持有之海洛因）鑑定通知書1 份，
        為其論斷依據。
    (二)、按犯罪事實應依證據認定之，無證據不得認定犯罪事實
        ，又不能證明被告犯罪者，應諭知無罪之判決，刑事訴
        訟法第154 條第2 項、第301 條第1 項分別定有明文。
        又檢察官就被告犯罪事實，應負舉證責任，並指出證明
        之方法，刑事訴訟法第161 條第1 項定有明文。因此，
        檢察官對於起訴之犯罪事實，應負提出證據及說服之實
        質舉證責任。倘其所提出之證據，不足為被告有罪之積
        極證明，或其闡明之證明方法，無從說服法官以形成被
        告有罪之心證，基於無罪推定之原則，自應為被告無罪
        判決之諭知（參考最高法院92年台上字第128 號判決）
        。
    (三)、訊據被告庚○○、己○○均堅決否認有販賣或意圖販賣
        而持有海洛因、甲基安非他命之犯行，被告庚○○辯稱
        ：警方在伊住處扣得之毒品係伊於93年間購入預備供已
        施用，惟伊於93年7 月28日遭羈押，於94年獲釋後，已
        忘記家中有毒品等語，被告己○○辯稱：警方於95年2
        月28日在庚○○住處扣得之物品均與伊無關，而警方於
        95年4 月23日查獲伊時所扣得之物品係伊因施用毒品而
        持有，並無販賣之意圖或犯行；又伊本身吸毒已長達20
        年，許多吸毒者以為伊有毒品，打電話找伊要毒品，伊
        會佯裝答應，但伊實際並無毒品，伊之所以佯裝答應，
        係希望從那些打電話來的人身上得到毒品，因為那些人
        身上也有毒品，通訊監察譯文內容有些是伊瞎掰的云云
        。經查：
      １、證人乙○○於本院審理時具結證稱：伊不認識己○○
          ，亦不曾向己○○購買毒品，伊僅向庚○○購買海洛
          因，不曾向庚○○購買安非他命等語（見本院97年1
          月17日審判筆錄第6 頁），而附表二所示通訊監察譯
          文僅記載被告庚○○與乙○○關於交易海洛因之對話
          內容，已如前述，均不能證明被告己○○有販賣或意
          圖販賣而持有第一、二級毒品之犯行，亦不能證明被
          告庚○○有販賣或意圖販賣而持有第二級毒品之犯行
          。
      ２、被告庚○○及己○○均坦承有施用海洛因及甲基安非
          他命之犯行，且其二人分別自93年起至96年間曾因施
          用毒品經觀察勒戒、強制戒治或法院判刑，有其2 人
          之臺灣高等法院被告前案紀錄表在卷可考，因此被告
          2 人辯稱扣案物品均係供施用毒品所持有等情，尚非
          無據。公訴人執上開扣案毒品及毒品鑑定書而認定被
          告2 人係意圖販賣而持有海洛因及甲基安非他命云云
          ，尚嫌速斷。又磅秤及分裝袋之用途甚多，施用毒品
          者常自備磅秤，以避免向他人購買毒品時因重量不足
          而吃虧上當，亦常一次購買數個分裝袋俾方便攜帶毒
          品供己施用，是扣案之磅秤及分裝袋亦不足以證明被
          告2 人有販賣或意圖販賣而持有毒品之行為。
      ３、偵卷所附被告2 人與他人間之通訊監察譯文內容，固
          有許多曖昧可疑之對話。惟被告2 人均否認上開對話
          內容係談論毒品交易，更否認對話後曾與對方見面實
          際進行毒品交易，上開對話內容既未明白表示係進行
          毒品之交易，亦未扣得任何因該對話內容而交付之毒
          品，亦無其他足資證明雙方於通話後曾經見面交易毒
          品之任何證據，則上開通訊監察譯文內容，實不足以
          證明被告2 人有販賣或意圖販賣而持有第一級及第二
          級毒品之犯行。
      ４、被告己○○因「自94年7月16日起至95年2月20日某時
          止，在其台北縣新莊市○○路○段21巷17弄12之1號或
          桃園縣龜山鄉○○街15號3樓等住處，分別施用第一
          級毒品海洛因及施用第二級毒品安非他命均多次。嗣
          經警於95年1月14日清晨5時45分許，在台北縣樹林市
          ○○街239巷12號處為警查獲，並扣得第一級毒品海
          洛因1包（毛重8.3公克）及己○○所有供施用毒品所
          用之電子磅秤1台、吸管杓子1支等物；復經警於95年
          2月21日凌晨2時許，在台北縣樹林市○○街46巷口查
          獲，並扣得己○○所有供施用第一級毒品海洛因所用
          之冰糖1包及研磨機1台」之犯罪事實，業經本院於95
          年4月28日以95年度訴字第630號判決「己○○連續施
          用第一級毒品，處有期徒刑捌月，扣案之第一級毒品
          海洛因壹包（淨重柒點捌公克）沒收銷燬之，電子磅
          秤壹台、吸管杓子壹支、冰糖壹包及研磨機壹台均沒
          收；又連續施用第二級毒品，處有期徒刑肆月。應執
          行有期徒刑拾壹月，扣案之第一級毒品海洛因壹小包
          （淨重柒點捌公克）沒收銷燬之，電子磅秤壹台、吸
          管杓子壹支、冰糖壹包及研磨機壹台均沒收。」嗣被
          告己○○提起上訴後，臺灣桃園地方法院檢察署檢察
          官於95年6月30日以95年度毒偵字第2404號移送併辦
          意旨書認「被告己○○基於施用第一、二級毒品之概
          括犯意，自94年7月15日起至95 年4月23日止，在台
          北縣樹林市○○街某汽車旅館及其他不詳地點，連續
          施用第一、二級毒品海洛因及安非他命多次。嗣於95
          年4月23日下午5時許，為警在桃園縣龜山鄉○○路○
          段253號旁拘提到案，並扣得海洛因2小包（驗後淨重
          2.71公克）、安非他命1小包（毛重16.5公克）等物
          。」而移送臺灣高等法院併案審理，惟因被告己○○
          撤回上訴，上開本院判決因此確定，此有該判決電腦
          列印本影本及臺灣高等法院被告前案紀錄表各1份在
          卷可考。由是可知，被告己○○自94年7月16日起至
          95年4月間止確有施用海洛因及甲基安非他命之犯行
          ，且臺灣桃園地方法院檢察署檢察官亦認為警方於95
          年4月23日下午5時許在桃園縣龜山鄉○○路○段253號
          旁扣得之海洛因2小包及甲基安非他命1小包，均係被
          告己○○因供施用所持有之毒品。因此該扣案之海洛
          因及甲基安非他命均不能證明被告己○○有販賣或意
          圖販賣而持有第一級及第二級毒品之犯行。
  四、綜上所述，公訴人所提出證人戊○○、丁○○、丙○○於
      檢察事務官調查時所為之陳述，均無證據能力，而其所舉
      通訊監察譯文、扣案之上開物品及毒品鑑定書亦均不能證
      明被告2 人有販賣或意圖販賣而持有第一級或第二級毒品
      之犯行，依上開說明，此部分不能證明被告2 人犯罪，自
      應就被告庚○○被訴意圖販賣而持有第二級毒品部分及被
      告己○○被訴意圖販賣而持有第一級及第二級毒品部分均
      諭知無罪之判決；至於被告庚○○被訴意圖販賣而持有第
      一級毒品海洛因部分，因公訴人認與前揭論罪科刑部分（
      即販賣海洛因與乙○○部分）具有修正前刑法第56條連續
      犯之裁判上一罪關係，自無庸另為無罪之諭知。
據上論斷，應依刑事訴訟法第299 條第1 項前段、第300 條、第
301 條第1 項，槍砲彈藥刀械管制條例第8 條第4 項、第12條第
4 項，毒品危害防制條例第11條第2 項、第4 條第1 項、第18條
第1 項前段、第19條第1 項，刑法第11條、修正前第2 條第1 項
、第55條、第59條、第42條第3 項、第38條第1 項第1 款、修正
前第51條第5 款，中華民國96年罪犯減刑條例第2 條第1 項第3
款、第7 條、第11條，判決如主文。
本案經檢察官黃明娟提起公訴、由檢察官黃佳權到庭執行職務。
中    華    民    國    97    年    4     月    3     日
              刑事第九庭  審判長法  官  樊季康
                                法  官  劉元斐
                                法  官  劉安榕
以上正本證明與原本無異
如不服本判決應於送達後10日內敘明上訴理由，向本院提出上訴
狀
                                書記官  梁宜庭
中    華    民    國    97    年    4     月    14    日
附表一：
┌──┬───────────────────────┐
│編號│  應  沒  收  之  物  品  種  類  及  數  量  │
├──┼───────────────────────┤
│1   │由仿WALTHER廠PPK/S型半自動手槍製造之槍枝，換裝│
│    │土造金屬槍管而成可發射子彈、具有殺傷力之改造手│
│    │槍壹枝（含彈匣壹個，槍枝管制編號0000000000號）│
│    │。                                            │
├──┼───────────────────────┤
│2   │大麻肆包（共淨重零點柒肆公克，空包裝總重零點玖│
│    │陸公克）。                                    │
└──┴───────────────────────┘
附表二：
┌─┬────────┬─────────┬──────────────────┐
│編│通話時間        │受話人（Ａ）      │通話內容                            │
│號│                │發話人（Ｂ）      │                                    │
├─┼────────┼─────────┼──────────────────┤
│01│95年2 月20日20時│（Ａ）乙○○      │乙○○：「喂。」                    │
│  │10分3秒         │      0000000000  │庚○○：「喂。」                    │
│  │                │（Ｂ）庚○○      │乙○○：「妳在哪裡？」              │
│  │                │      0000000000  │庚○○：「我剛到土城啊！怎樣？」    │
│  │                │                  │乙○○：「拿東西。」                │
│  │                │                  │庚○○：「你紅茶喔。」              │
│  │                │                  │乙○○：「對啊！」                  │
│  │                │                  │庚○○：「你要跟誰來？」            │
│  │                │                  │乙○○：「我自己。」                │
│  │                │                  │庚○○：「要拿多少？」              │
│  │                │                  │乙○○：「三張就好了。」            │
│  │                │                  │庚○○：「好，我幫你用起來，你會很晚│
│  │                │                  │         來嗎？」                   │
│  │                │                  │乙○○：「九點會到。」              │
├─┼────────┼─────────┼──────────────────┤
│02│95年2 月20日20時│（Ａ）乙○○      │乙○○：「小清喔？」                │
│  │55分26秒        │      0000000000  │庚○○：「嗯。」                    │
│  │                │（Ｂ）庚○○      │乙○○：「我到妳家巷口了。」        │
│  │                │      0000000000  │庚○○：「你要三張喔。」            │
│  │                │                  │乙○○：「嗯。」                    │
│  │                │                  │庚○○：「我等等下去。」            │
└─┴────────┴─────────┴──────────────────┘
附錄本案論罪科刑法條全文：
槍砲彈藥刀械管制條例第8條
未經許可，製造、販賣或運輸鋼筆槍、瓦斯槍、麻醉槍、獵槍、
空氣槍或第4條第1項第1款所定其他可發射金屬或子彈具有殺傷
力之各式槍砲者，處無期徒刑或5年以上有期徒刑，併科新臺幣1
千萬元以下罰金。
未經許可，轉讓、出租或出借前項所列槍枝者，處5 年以上有期
徒刑，併科新臺幣1 千萬元以下罰金。
意圖供自己或他人犯罪之用，而犯前二項之罪者，處無期徒刑或
7年以上有期徒刑，併科新臺幣1千萬元以下罰金。
未經許可，持有、寄藏或意圖販賣而陳列第1項所列槍枝者，處3
年以上10年以下有期徒刑，併科新臺幣700萬元以下罰金。
第 1 項至第 3 項之未遂犯罰之。
槍砲彈藥刀械管制條例第12條
未經許可，製造、販賣或運輸子彈者，處1年以上7年以下有期徒
刑，併科新台幣500萬元以下罰金。
未經許可，轉讓、出租或出借子彈者，處6月以上5年以下有期徒
刑，併科新台幣300萬元以下罰金。
意圖供自己或他人犯罪之用，而犯前二項之罪者，處3年以上10
年以下有期徒刑，併科新台幣700萬元以下罰金。
未經許可，持有、寄藏或意圖販賣而陳列子彈者，處5年以下有
期徒刑，併科新台幣300萬元以下罰金。
第 1 項至第 3 項之未遂犯罰之。
毒品危害防制條例第4條
製造、運輸、販賣第一級毒品者，處死刑或無期徒刑；處無期徒
刑者，得併科新臺幣 1 千萬元以下罰金。
製造、運輸、販賣第二級毒品者，處無期徒刑或 7 年以上有期徒
刑，得併科新臺幣 7 百萬元以下罰金。
製造、運輸、販賣第三級毒品者，處 5 年以上有期徒刑，得併科
新臺幣 5 百萬元以下罰金。
製造、運輸、販賣第四級毒品者，處 3 年以上 10 年以下有期徒
刑，得併科新臺幣 3 百萬元以下罰金。
製造、運輸、販賣專供製造或施用毒品之器具者，處 1 年以上 7
年以下有期徒刑，得併科新臺幣 1 百萬元以下罰金。
前五項之未遂犯罰之。
毒品危害防制條例第11條
持有第一級毒品者，處 3 年以下有期徒刑、拘役或新臺幣 5 萬
元以下罰金。
持有第二級毒品者，處 2 年以下有期徒刑、拘役或新臺幣 3 萬
元以下罰金。
持有專供製造或施用第一、二級毒品之器具者，處 1 年以下有期
徒刑、拘役或新臺幣 1 萬元以下罰金。
持有毒品達一定數量者，加重其刑至二分之一，其標準由行政院
定之。


司法院資訊處製作；財團法人民間司法改革基金會備份。
